高雄高等行政法院裁定　　　　　　　　　　　　　　　九十三年度簡字第一五八號
　　原　　　告　弘泰國際開發股份有限公司
　　代　表　人　甲○○　董事長.
　　被　　　告　財政部高雄市國稅局
　　代　表　人　乙○○　局長
　　訴訟代理人　林素芬
右當事人間因營利事業所得稅事件，原告不服財政部中華民國九十三年二月十七日台
財訴字第０九二００七六二一０號訴願決定，提起行政訴訟。本院裁定如左：
    主  文
原告之訴駁回。
訴訟費用由原告負擔。
    理  由
一、按原告起訴，不合程式或不備其他要件者，行政法院應以裁定駁回之，行政訴訟
    法第一百零七條第一項第十款定有明文。次按「納稅義務人對於核定稅額通知書
    之處分如有不服，應依規定格式，敘明理由，連同證明文件，依左列規定，申請
    復查：一、依核定稅額通知書所載有應納稅額或應補徵稅額者，應於繳款書送達
    後，於繳納期間屆滿翌日起算三十日內，申請復查。」、「納稅義務人對稅捐稽
    徵機關之復查決定如有不服，得依法提起訴願及行政訴訟。」分別為稅捐稽徵法
    第三十五條第一項第一款及第三十八條第一項所明定。又「‧‧‧申請復查，為
    提起訴願以前所必先踐行之程序，若不經過復查而逕為行政爭訟，即非法之所許
    。」最高行政法院（即改制前行政法院）六十二年判字第九十六號著有判例可資
    參照。足見納稅義務人對於核定稅捐之處分如有不服，於提起訴願前，應先向稅
    捐稽徵機關申請復查，納稅義務人未依法申請復查者，該核定稅捐之處分即告確
    定，納稅義務人自不得對之提起訴願或行政訴訟再為爭執。
二、原告起訴主張略謂：原告公司設於高雄市新興區○○○路二四七號十三樓之一、
    之三，乃被告之函文及核定通知書、繳款書、復查決定書均送至原告代表人住所
    所，並未合法送達，違反民法第一百三十六條第一項之規定，從而本件核定通知
    書等送達不合法，自不生送達效力；王富榮係原告之實際負責人，原告之代表人
    原係原告之前任且僅係掛名之負責人，且原告之代表人所有原告之股份均已於民
    國（下同）九十年四月二十日全部轉讓予王富榮，原告之營運業務及會計帳簿均
    由王富榮保管並主導，股利或盈餘亦由王富榮等股東分配，原告之代表人無從插
    手，亦從未獲股利或盈餘分配，從而被告未將核定通知書及繳款書送達原告之營
    業所，即率命原告或原告之代表人應繳納稅額，顯有違誤，故請求撤銷訴願決定
    及原處分（含復查決定）云云。
三、經查，本件原告未依所得稅法第一百零二條之二規定辦理八十九年度未分配盈餘
    申報，經被告所屬新興稽徵所通知原告之代表人於未分配盈餘申報滯報通知書送
    達之日起十五日內補行申報，而該通知書於九十二年一月十六日送達於原告之代
    表人，然原告屆期仍未依規定補辦申報，被告乃按原告八十九年度經核定課稅所
    得額為新台幣（下同）三、六一九、七一三元，減除按同業利潤標準核定之所得
    額與帳載資料申報之所得額差額一、九八０、八三二元，及當年度應納營利事業
    所得稅九０一、五九五元後，核定未分配盈餘七三七、二八六元，依所得稅法第
    六十六條之九第一項規定加徵百分之十營利事業所得稅七三、七二八元，並另加
    徵百分之二十怠報金一四、七四五元，合計應補徵稅額八八、四七三元，繳款期
    限九十二年四月十六日起至同年月二十五日止（改訂納期自九十二年六月十一日
    起至同年月二十日止）；另原告之代表人雖於九十二年七月十八日申請復查，然
    並未蓋原告之印章，僅以原告之代表人個人名義提出申請，經被告以九十二年八
    月十五日以財高國稅法字第０九二００六二七四號函通知原告之代表人於九十二
    年九月二十五日前向被告補正，惟原告之代表人屆期仍未補正，被告乃以當事人
    不適格，駁回原告之代表人復查申請，嗣原告則以其名義提起訴願，經訴願決定
    以程序不合而駁回之等事實，此有被告對原告之八十九年度營利事業所得稅結算
    申報更正核定通知書、未分配盈餘未申報核定通知書、稅額繳款書、原告之代表
    人復查申請書附於原處分卷可稽，洵堪信實。
四、經查，稅捐稽徵法第十九條第一項規定：「為稽徵稅捐所發之各種文書，得向納
    稅義務人之代理人、代表人、經理人或管理人以為送達，‧‧‧。」又「公司設
    立登記後，有應登記之事項而不登記，或已登記之事項有變更而不為變更之登記
    者，不得以其事項對抗第三人。」公司法第十二條定有明文。本件被告第一次寄
    發滯報通知書時，遭以遷移不明為由退回，嗣被告乃改寄原告登記之負責人即甲
    ○○戶籍地址花蓮市○○路二四七號，於九十二年一月十六日由甲○○之受雇人
    代收，另核定通知書及繳款書亦寄送上開地址，亦由甲○○之妻張惠玲於九十二
    年五月十六日簽收，此為兩造所不爭執，並有被告寄發原告滯報通知書遭退回之
    回執及甲○○之受雇人代收滯報通知書之回執影本，附於原處分卷可憑。是依上
    開規定，被告對原告所送達之滯報通知書、核定通知書及繳款書皆為合法送達，
    原告指稱被告並未合法送達，容屬有誤，自無足採。再者，股份有限公司為依公
    司法組織成立之社團法人，與自然人同為權利義務之主體，有權利能力，亦有行
    為能力。然公司之行為，不外為自然人之現實行為，此等自然人即為公司之機關
    。但法人之人格與其代表人即自然人之人格並非相同，則原告之代表人以自己之
    名義申請復查，經被告通知其補正而不補正致遭駁回，並不能遽此而認為原告已
    踐行復查程序。是本件原告既未踐行復查程序而逕行提起訴願，即非法之所許。
    訴願決定從程序上予以駁回，並無不合，原告復提起本件行政訴訟，自屬不備起
    訴要件，應予駁回。
五、依行政訴訟法第一百零七條第一項第十款、第一百零四條、民事訴訟法第九十五
    條、第七十八條，裁定如主文。
中　　　華　　　民　　　國    九十三　　年　  　七　　　月　　  三十　　日
                              高雄高等行政法院第二庭
                                          法      官 林 勇 奮
右為正本係照原本作成。
如不服本裁定，應於送達後十日內，向本院提出抗告狀並表明抗告理由，如於本裁定
宣示後送達前提起抗告者，應於裁定送達後十日內補提抗告理由書（須按他造當事人
人數附繕本）。提起抗告應繳納送達用雙掛號郵票六份（每份三十四元）。
中　　　華　　　民　　　國    九十三　　年　  　七　　　月　　  三十　　日
                                            法院書記官  黃玉幸
附註：
行政訴訟法第二百三十五條（第一項、第二項）：
對於適用簡易程序之裁判提起上訴或抗告，須經最高行政法院之許可。
前項許可，以訴訟事件所涉及之法律見解具有原則性者為限。
